【裁判字號】    99,交聲,676
【裁判日期】    990517
【裁判案由】    違反道路交通管理處罰條例聲明異議
【裁判全文】
臺灣臺北地方法院交通事件裁定         99年度交聲字第676號
原處分機關  交通部公路總局臺北區監理所
異  議  人
即受處分人  甲○○
上列異議人即受處分人因違反道路交通管理處罰條例案件，對於
交通部公路總局臺北區監理所中華民國99年4月9日所為之處分（
原處分案號：北監自裁字第裁40-C00000000號），聲明異議，本
院裁定如下：
    主  文
原處分關於罰鍰在新臺幣貳萬元範圍內撤銷。
上開撤銷部分，甲○○不罰。
其餘異議駁回。
    理  由
一、原處分意旨略以：異議人即受處分人甲○○於民國98年8月1
    8日21時8分許，酒後駕駛車牌號碼 DZ-7172號自用一般小客
    貨車，行經臺北縣坪林鄉縣道北42線 1.5公里處，過失自後
    方追撞由黃丁貴所駕駛，搭載黃唐四妹之農用搬運車，致黃
    丁貴死亡，經臺北縣政府警察局新店分局坪林分駐所員警前
    往處理，測得異議人吐氣所含酒精濃度達每公升0.67毫克，
    而有「汽車駕駛人酒精濃度超過規定標準（0.55以上）因而
    致人重傷」之違規行為，爰依道路交通管理處罰條例第35條
    第1項第1款規定，處罰鍰新臺幣（下同）57,000元，並終身
    不得考領駕駛執照，及應參加道路交通安全講習等語。
二、聲明異議意旨略以：異議人固有上開「汽車駕駛人酒精濃度
    超過規定標準（0.55以上）」之違規行為，然業經本院以刑
    事簡易判決認異議人服用酒類不能安全駕駛動力交通工具而
    駕駛，及因過失致人於死，各判處拘役20日、有期徒刑 6月
    ，如易科罰金，均以 1,000元折算1日，並緩刑3年。依行政
    罰法第26條之一事不二罰規定，異議人既已經本院判決處刑
    ，如易科罰金，罰金金額合計達20萬元，遠超過裁決書裁罰
    之57,000元，故異議人之行政罰鍰處分應予撤銷。又本件交
    通事故之發生，實肇因於鐵牛車向下滑動且後車燈未亮所致
    ，異議人雖確有酒後駕駛之情形，但該酒後駕駛與本交通事
    故致人於死之間，是否具有相當因果關係，既尚有可議之處
    ，則原處分機關是否得依道路交通管理處罰條例第35條第 1
    項規定，裁罰異議人不得再考領駕駛執照，顯有過重。再者
    ，異議人居住坪林山區，平日以種植茶葉為生，所採收之茶
    葉需以車輛載運至製茶之場所，無法以人力搬運，若不得再
    考領駕駛執照，將嚴重影響異議人生計，為此，乃具狀聲明
    異議，請求撤銷原處分等語。
三、按汽車駕駛人飲用酒類或其他類似物後其吐氣所含酒精濃度
    超過每公升0.25毫克或血液中酒精濃度超過百分之0.05以上
    者，不得駕車，道路交通安全規則第114 條第2 款定有明文
    。又汽車駕駛人，駕駛汽車經測試檢定有酒精濃渡超過規定
    標準者，處15,000元以上60,000元以下罰鍰；因而致人重傷
    或死亡者，吊銷其駕駛執照，並不得再考領，及應接受道路
    交通安全講習，道路交通管理處罰條例第24條第1項第2款、
    第35條第1項第1款亦有明文規定。復按違反道路交通管理處
    罰條例第35條第1項第1款規定，其違規車種類別為小型車，
    而駕駛人其吐氣所含酒精濃度超過每公升0.55毫克以上或血
    液中酒精濃度超過百分之0.11以上，且逾越應到案期限60日
    以上，繳納罰鍰或逕行裁決處罰者，處罰鍰57,000元，其同
    時違反刑事法律者，經裁判確定處以罰金低於道路交通管理
    處罰條例第 92條第4項所訂最低罰鍰基準規定者，應依該條
    例裁決繳納不足最低罰鍰之部分，違反道路交通管理事件統
    一裁罰基準表併定有明文，附此敘明。
四、經查：
（一）異議人於前揭時、地，酒後駕駛上開車輛，致人於死，嗣
      經警測其吐氣所含酒精濃度為每公升0.67毫克，而為警掣
      單舉發，並經臺灣臺北地方法院檢察署檢察官於98年10月
      15日，以 98年度偵字第19708號聲請簡易判決處刑，再經
      本院於98年11月13日，以 98年度店交簡字第580號刑事簡
      易判決以異議人服用酒類不能安全駕駛動力交通工具而駕
      駛，及因過失致人於死，各處拘役 20日、有期徒刑6月，
      如易科罰金，均以1,000元折算1日，緩刑3年，並於98年1
      2 月14日確定等情，業據異議人所不爭執，並有臺北縣政
      府警察局98年8月18日北縣警交大字第C00000000號舉發違
      反道路交通管理事件通知單影本、臺灣臺北地方法院檢察
      署 98年度偵字第19708號檢察官聲請簡易判決處刑書、本
      院 98年度店交簡字第580號刑事簡易判決、臺灣高等法院
      被告前案紀錄表各 1份在卷可稽，是異議人上揭事實，洵
      堪認定。
（二）按行政罰法第 26條第1項規定：「一行為同時觸犯刑事法
      律及違反行政法上義務規定者，依刑事法律處罰之。但其
      行為應處以其他種類行政罰或得沒入之物而未經法院宣告
      沒收者，亦得裁處之。」此其他種類行政罰，係指違反行
      政法上之義務應受「裁罰性」之「不利處分」，依行政罰
      法第 2條規定，包括限制或禁止行為之吊銷證照處分及警
      告性之講習處分。究其立法目的，一行為同時觸犯刑事法
      律及違反行政法上義務規定時，由於刑罰與行政罰同屬對
      不法行為之制裁，而刑罰之懲罰作用較強，故依刑事法律
      處罰，即足資警惕時，實無一事二罰再處行政罰之必要，
      且刑事法律處罰，由司法機關依法定程序為之，較符合正
      當法律程序，應予優先適用，但罰鍰以外之沒入或其他種
      類行政罰，因兼具維護公共秩序之作用，為達行政目的，
      行政機關仍得併予裁處之。又按94年12月18日增訂公布，
      並於 95年7月1日施行之道路交通管理處罰條例第35條第8
      項規定：「前項汽車駕駛人，經裁判確定處以罰金低於本
      條例第 92條第3項所訂最低罰鍰基準規定者，應依本條例
      裁決繳納不足最低罰鍰之部分。」對照行政罰法第26條關
      於一事不二罰之規定，係於94年2月5日公布，於95年2月5
      日施行，顯見上開處罰條例規定之立法目的係考量適用行
      政罰法第26條後，在酒後駕車違規應受刑事處罰者，避免
      刑罰處罰額度低於行政罰之流弊。再按中央法規標準法第
      16條規定：「法規對其他法規所規定之同一事項而為特別
      之規定者，應優先適用之。其他法規修正後，仍應優先適
      用」，又道路交通管理處罰條例第 2條規定：「道路交通
      管理、處罰，依本條例規定；本條例未規定者，依其他法
      律規定」，行政罰法第 1條則規定：「違反行政法上義務
      而受罰鍰、沒入或其他種類行政罰之處罰時，適用本法。
      但其他法律有特別規定者，從其規定」，故道路交通管理
      處罰條例基於特別法之地位，應優於普通法行政罰法之適
      用。是以，違反道路交通管理處罰條例之酒後駕車行為人
      ，如其因同一行為所受之罰金刑事處罰低於主管機關依該
      條例第 92條第4項所定之最低罰鍰基準規定（指道路交通
      管理事件統一裁罰基準表）時，主管機關仍得裁處該行為
      人不足部分之罰鍰。
（三）本件異議人因同時涉犯刑法第185條之3不能安全駕駛動力
      交通工具罪，及同法第276條第1項之過失致死罪，業經本
      院以98年度店交簡字第580號刑事簡易判決各處拘役 20日
      、有期徒刑6月，緩刑3年在案，已如前述，而本件應到案
      日期為98年9月2日，有上開臺北縣政府警察局舉發違反道
      路交通管理事件通知單在卷可參，異議人於 99年4月28日
      始具狀聲明異議，顯已逾越應到案期限60日以上，準此，
      揆諸前揭規定與說明，異議人就原處分裁處罰鍰部分聲明
      異議，在20,000元（即酒後駕車部分：拘役20日，如易科
      罰金，以1,000元折算1日；過失致死部分：免處罰鍰）範
      圍，非無理由，原處分此部分應予撤銷，其餘部分則為無
      理由，應予駁回。又原處分關於終身不得考領駕駛執照及
      施以道路交通安全講習部分，則係預防將來再犯危險之管
      制罰，而有別於前揭針對已發生違規事實科處罰鍰之行政
      秩序罰，屬行政罰法第 26條第1項但書所稱之「其他種類
      行政罰」，原處分機關仍得依法予以裁處，是異議人此部
      分之異議，亦無理由，應予駁回。至異議人辯稱本件交通
      事故之發生，實肇因於鐵牛車向下滑動且後車燈未亮所致
      ，異議人雖確有酒後駕駛之情形，但該酒後駕駛與本交通
      事故致人於死之間，應無相當因果關係云云，參諸上開臺
      灣臺北地方法院檢察署檢察官聲請簡易判決處刑書及本院
      刑事簡易判決，異議人上開所辯與事實不符，顯無可採；
      復查異議人固居住坪林山區，平日以種植茶葉為生，所採
      收之茶葉需以車輛載運至製茶之場所，無法以人力搬運，
      若不得再考領駕駛執照，將嚴重影響異議人生計，惟原處
      分機關之裁罰，有關終身不得考領駕駛執照及應參加道路
      交通安全講習部分，於法既無不合，則異議人縱有上開所
      載情事，仍不足資為請求撤銷原處分之理由，附此敘明。
（四）綜上所述，原處分機關依道路交通管理處罰條例第35條第
      1項第1款規定，裁處罰鍰在20,000元範圍內，與法未合，
      應認異議人之異議為有理由，自應由本院將原處分裁處罰
      鍰在20,000元範圍內撤銷，並就此撤銷部分，諭知異議人
      不罰，其餘37,000元部分，異議則無理由，應予駁回。至
      原處分關於終身不得考領駕駛執照，及施以道路交通安全
      講習部分，則係預防將來再犯危險之管制罰，而有別於前
      揭針對已發生違規事實科處罰鍰之行政秩序罰，應屬行政
      罰法第 26條第1項但書所稱之「其他種類行政罰」，原處
      分機關仍得依法予以裁處，已如前述，是異議人此部分之
      異議，亦為無理由，應予駁回。
據上論結，依道路交通管理處罰條例第 87條第2項、道路交通案
件處理辦法第20條前段、第19條，裁定如主文。
中    華    民    國    99    年    5     月    17    日
                  交通法庭    法  官  詹慶堂
以上正本證明與原本無異。
如不服本裁定，應於裁定送達後5日內向本院提出抗告狀。
                              書記官  蔡易霖
中    華    民    國    99    年    5     月    17    日

司法院資訊處製作；財團法人民間司法改革基金會備份。
